【裁判字號】    98,審簡上,308
【裁判日期】    990506
【裁判案由】    詐欺
【裁判全文】
臺灣士林地方法院刑事判決           98年度審簡上字第308號
上  訴  人
即  被  告  乙○○
上列上訴人即被告因詐欺案件，不服本院士林簡易庭民國98年11
月20日98年度士簡字第265 號第一審刑事簡易判決（聲請簡易判
決處刑書案號：98年度偵緝字第192 號）及檢察官請求併案審理
（98年度偵字第249 號、第6644號），提起上訴，本院管轄之第
二審合議庭判決如下：
    主  文
原判決撤銷。
乙○○幫助意圖為自己不法之所有，以詐術使人將本人之物交付
，處拘役拾日，如易科罰金以新臺幣壹仟元折日算壹日。
    事  實
一、乙○○明知金融機構之存摺為個人信用之重要表徵，任何人
    皆可自行前往金融機構申請開立存摺，並無特別之窒礙，且
    可預見將自己之存摺、提款卡（含密碼）提供他人使用，可
    能因此幫助他人從事詐欺行為而用以處理詐騙之犯罪所得，
    致使被害人及警方難以追查，竟不違背其本意，基於幫助詐
    欺取財之犯意，見報紙刊登應徵司機之廣告，撥打電話與真
    實年籍不詳之張姓男子聯繫後，於民國97年8 月間某日中午
    ，在臺北市萬華區西門町，將其所申設之中國信託商業銀行
    士林分行（下稱中國信託士林分行）帳號0000000000000000
    號帳戶及兆豐國際商業銀行蘭雅分行（下稱兆豐銀行蘭雅分
    行）帳號00000000000 號之帳戶之存摺、提款卡及密碼交予
    真實姓名年籍不詳之詐騙集團某成員，用以供該詐欺集團作
    為存、提、匯款所用，而以此方式幫助該詐欺集團向他人詐
    取財物。嗣該犯罪集團基於意圖為自己或第三人不法之所有
    之犯意，於（一）同年9 月4 日19時許，撥打電話向甲○○
    謊稱其之前在新絲路網路郵局之購物操作有誤，為協助取消
    分期付款為由，要甲○○持金融卡至最近之郵局提款卡操作
    取消動作，使甲○○誤信為真，陷於錯誤後，旋即至臺北縣
    中和市○○路335 巷前操作提款機，接續轉帳11次新臺幣（
    下同）27萬9,000 元至乙○○之中國信託士林分行之帳戶，
    旋遭提領一空。於（二）同年9 月3 日22時許，以上揭同樣
    手法，致丙○○陷於錯誤，接續多次轉帳到乙○○在中國信
    託士林分行及兆豐銀行蘭雅分行之帳戶，其中中國信託士林
    分行部分轉帳1 次金額為24000 元，另兆豐銀行蘭雅分行部
    分轉帳2 次，金額分別為29999 元、15014 元，所轉入金額
    均被提領一空。於（三）同年9 月3 日在雅虎奇摩拍賣網站
    刊登廣告，佯稱販售行動電話，致丁○○陷於錯誤而受騙匯
    款8000元至乙○○兆豐銀行蘭雅分行帳戶，旋被提領一空。
    嗣經被害人等發現遭騙報警處理，經警調閱乙○○上開帳戶
    之開戶及交易明細等資料後，始循線查獲。
二、案經臺北市政府警察局北投及士林分局報請臺灣士林地方法
    院檢察署檢察官偵查後聲請簡易判決處刑。
    理  由
一、前揭犯罪事實，業據上訴人乙○○於警詢時、偵查中及本院
    準備程序和審理時均供認不諱，核與被害人即證人甲○○、
    丙○○、丁○○於警詢時、偵查中指訴情節相符，復有被告
    中國信託士林分行及兆豐銀行蘭雅分行帳戶開戶資料各1 份
    、各該帳戶交易明細查詢2 份，被害人等所提自動櫃員機交
    易單15紙等在卷可資佐證，足徵上訴人自白與事實相符。
    本件事證明確，上訴人犯行堪以認定。
二、核上訴人所為，係犯刑法第30條第1 項、第339 條第1 項之
    幫助詐欺罪。被告對詐欺正犯提供帳戶資以助力，但並未參
    與詐欺犯罪行為之實行，應屬幫助他人實行犯罪行為，為幫
    助犯，應依刑法第30條第2 項規定減輕其刑。又被告係以一
    提供帳戶之幫助行為，同時幫助詐欺集團詐得前揭被害人等
    之財物，係一行為而觸犯3 幫助詐欺取財既遂罪，為想像競
    合犯，應以幫助詐欺取財既遂罪之一罪論斷。原審量處被告
    有期徒刑4 月，並諭知易科罰金之標準，固非無見。惟按刑
    事審判之量刑，在於實現刑罰權之分配的正義，故法院對有
    罪之被告科刑，應符合罪刑相當之原則，使罰當其罪，以契
    合人民之法律感情，此所以刑法第57條明定科刑時應審酌一
    切情狀，尤應注意該條所列各款事項，以為科刑輕重之標準
    。查本件審理中，被告已與部分被害人和解，且已依本院指
    示對部分被害人為給付，有庭呈被害人甲○○所書收據及郵
    政國內匯款執據各1 紙在卷可查。原審未及審酌，遽以判處
    徒刑4 月，量刑稍嫌過重，尚難認符合罪刑相當之原則，容
    有未洽。上訴人上訴意旨指摘原判決量刑過重，非無理由，
    自應由本院予以撤銷改判。爰審酌被告求職殷切，一時失慮
    交付帳戶予詐騙集團，實不可取，惟被告已依本院指示適度
    賠償被害人，及其工作情形、生活情況、犯罪動機、犯罪所
    生之損害，與犯罪後供認犯行之態度等一切情狀，量處如主
    文所示之刑，並諭知易科罰金之折算標準，以示懲儆。
三、據上論斷，應依刑事訴訟法第455 條之1 第1 項、第3 項、
    第369 條第1 項前段、第364 條、第299 條第1 項前段，刑
    法第30條、第339 條第1 項、第41條第1 項、第55條，刑法
    施行法第1 條之1 ，判決如主文。
四、本案經檢察官曾勁元到庭執行職務。
中    華    民    國    99    年     5    月    6     日
                刑事第一庭審判長法  官  洪英花
                                法  官  雷雯華
                                法  官  王沛雷
以上正本證明與原本無異。
本件不得上訴。
                                書記官  吳尚文
中    華    民    國    99    年     5    月    6     日
附錄論罪科刑法條：
中華民國刑法第339條第1項
意圖為自己或第三人不法之所有，以詐術使人將本人或第三人之
物交付者，處5 年以下有期徒刑、拘役或科或併科1 千元以下罰
金。

司法院資訊處製作；財團法人民間司法改革基金會備份。
